臺灣臺南地方法院刑事判決
110年度簡上字第148號
上  訴  人  臺灣臺南地方檢察署檢察官
被      告  蔡政雄


上列上訴人因被告公然侮辱案件，不服本院110 年度簡字第791 
號中華民國110 年4 月8 日第一審簡易判決（聲請簡易判決處刑
案號：109 年度偵字第10107 號），提起上訴，本院管轄之第二
審合議庭判決如下：
    主  文
上訴駁回。
    事  實
一、蔡政雄與黃金菊前為男女朋友關係，2 人分手後，蔡政雄因
    不滿突遭黃金菊指責，竟基於公然侮辱之犯意，於民國109 
    年2 月6 日上午11時許，在臺南市○○區○○000000號不特定多
    數人得以共見共聞之自助餐店內，以「幹你娘」、「幹你娘
    雞掰」、「肖雞掰」等語辱罵黃金菊，足以貶損黃金菊之名
    譽、人格及社會評價。
二、案經黃金菊訴由臺灣臺南地方檢察署檢察官偵查起訴。
    理  由
壹、程序事項：
一、本案認定事實所引用卷內被告以外之人於審判外之陳述，除
    原已符刑事訴訟法所定傳聞例外規定而得作為證據外，檢察
    官、被告蔡政雄於準備程序時，均同意其有作為本案證據之
    證據能力（簡上字卷第39頁至第40頁），審酌前揭陳述作成
    之程序並無違法，與本案之待證事實均具有關聯性，且尚無
    違法不當及證明力明顯過低之瑕疵，而認為以之作為證據應
    屬適當，是本案有關被告以外之人於審判外陳述之供述證據
    ，依刑事訴訟法第159 條之5 第1 項規定，均有證據能力。
二、至於卷內所存經本院引用之非供述證據部分，與本件待證事
    實間均具有關聯性，且無證據證明係公務員違背法定程序所
    取得，依刑事訴訟法第158 條之4 之反面解釋，自有證據能
    力。
貳、實體事項：
一、認定事實所憑之證據及理由：
　　上揭犯罪事實，業據被告於警詢、偵查中為部分供述，並於
    原審及本院審理程序中坦承不諱（他字卷第23頁至第25頁，
    偵字卷第17頁至第19頁、第39頁至第40頁，易字卷第39頁至
    第42頁，簡上字卷第38頁、第40頁至第41頁、第64頁至第65
    頁、第66頁至第67頁），核與證人即告訴人黃金菊於警詢、
    偵查中之證述情節大致相符（他字卷第7 頁至第8 頁、第27
    頁至第29頁，偵字卷第18頁至第19頁），並有告訴人提出之
    現場錄音檔案光碟1 片及臺灣臺南地方檢察署檢察事務官勘
    驗報告1 份在卷可稽（他字卷第43頁證物袋內，偵字卷第23
    頁至第28頁），足認被告上開任意性之自白與事實相符，應
    堪採信。本件事證明確，被告犯行洵堪認定，應予依法論科
    。
二、論罪及維持原審判決之理由：
　㈠本件案發地點位在不特定多數人得以自由進出之自助餐店內
    ，現場並有其他人聚集聊天等情，有前揭現場錄音檔案光碟
    及勘驗報告可資佐證，堪認該處確屬不特定多數人得以共見
    共聞之公然場所。而被告於上開地點對告訴人辱罵「幹你娘
    」、「幹你娘雞掰」、「肖雞掰」等語，在社會通念及口語
    意義上，係以使人難堪為目的之言語，其意義表示鄙視、不
    屑、輕蔑，客觀上足對告訴人之品德、身份、人格、地位造
    成貶抑，並損害其社會形象，而達於貶損告訴人社會評價之
    程度，已構成對於告訴人之侮辱行為。是核被告所為，係犯
    刑法第309 條第1 項之公然侮辱罪。
　㈡原審以被告罪證明確，並審酌被告因突遭告訴人之指責吵鬧
    ，未尊重他人之人格尊嚴，以足以貶抑人格及社會評價之言
    詞對告訴人侮辱，使告訴人之人格尊嚴及社會形象受損，然
    念及被告係因先受激怒，一時氣憤之下，未能適度控制情緒
    而為上開犯行，於審理中尚知坦承所為，犯後態度並非惡劣
    ，且先前並無遭判刑之犯罪前科，素行並非欠佳，兼衡被告
    自述為小學之智識程度，退休而無人須扶養之家庭經濟狀況
    等一切情狀，量處罰金新臺幣（下同）3,000 元，並諭知如
    易服勞役之折算標準為以1,000 元折算1 日，核其認事用法
    並無違法或不當，量處之刑度亦無違法或顯然過重、失輕，
    亦無何科刑與罪責不相當之瑕疵可指，應予維持。
　㈢檢察官上訴意旨略以：被告對告訴人口出穢言，欠缺尊重他
    人人格觀念，復於偵查、審理過程，屢屢否認犯行，且於原
    審審理中，當庭表示：「我不願意和解，我寧願認罪讓法院
    來罰，我一毛錢都不要花在告訴人身上」等語，顯見其並無
    認罪之真意，且迄今仍無意願與告訴人和解賠償損害，足認
    被告品行與犯後態度惡劣，原審量處之刑度，無法使被告警
    惕，矯正其過錯，或避免其再犯，請撤銷原判決，另為妥適
    之判決等語。
　㈣按量刑之輕重，係事實審法院得依職權自由裁量之事項，茍
    已斟酌刑法第57條所列各款事由及一切情狀，作為酌量輕重
    之標準，而未逾越法定刑度，在同一犯罪事實與情節，如別
    無其他加重或減輕之原因，下級法院量定之刑，亦無過重或
    失輕之不當情形，則上級法院對於下級法院之職權行使，原
    則上應予尊重。
　㈤經查，被告就本件犯行，於本院準備及審理程序均已坦承不
    諱，如同前述，檢察官上訴意旨認被告無認罪之真意，應屬
    誤會。又被告與告訴人原為男女朋友關係，因個性不合，雙
    方已於108 年12月30日協議理性分手，被告並同意另支付告
    訴人10萬元作為補償等情，有雙方簽立之和解書1 份在卷可
    按（偵字卷第21頁），其後告訴人仍因感情糾紛，於本件案
    發之時間、地點，公然指責、激怒被告，始致被告於一時氣
    憤之下，未能適度控制情緒而為本件犯行，有現場錄音檔案
    光碟及勘驗報告存卷可佐（他字卷第43頁證物袋內，偵字卷
    第23頁至第28頁），是被告因前已支付10萬元與告訴人達成
    和解，雙方協議分手後，告訴人仍與其發生本案糾紛，始致
    被告就本件犯行無意再與告訴人透過和解賠償損害，尚難遽
    認其犯後態度惡劣。是本件與原審判決時所審酌之情形並無
    不同，難認檢察官上訴意旨所指有何足以動搖原審判決量刑
    基礎之情形。從而，檢察官以前詞提起上訴，為無理由，應
    予駁回。
據上論斷，應依刑事訴訟法第455 條之1 第1 項、第3 項、第36
8 條，判決如主文。
本案經檢察官吳維仁提起公訴，檢察官吳惠娟到庭執行職務。
中　　華　　民　　國　　110 　年　　10　　月　　19　　日
                  刑事第一庭  審判長法  官　梁淑美
                                    法　官　鄭文祺
                                    法　官　陳品謙
以上正本證明與原本無異。
不得上訴。
　　　　　　　　　　　　　　　　　　書記官  趙建舜
中　　華　　民　　國　　110 　年　　10　　月　　19　　日